---
title: "Crecimiento de la poblacion por provincias: 2000-2020"
description: |
  Se descargan y arreglan los datos d
author:
  - name: Pedro J. Pérez
    affiliation: Universitat de València
    orcid_id: 0000-0001-9375-6330
date: 2021-02-24
#base_url: https://perezp44.github.io/pjperez.web  #- es bueno ponerlo
#bibliography: ref.bib
#slug: travel2019   #- creo q es para poner el nombre que tu quieras a la carpeta del post
preview: imagenes/evolucion_poblacion_pancrudo.png
twitter:
  creator: "@pjpv4444"
categories: [datos INE, poblacion]
output:
  distill::distill_article:
    self_contained: false
    toc: true
    toc_depth: 3
    toc_float: true   
    code_folding: true
    css: assets/theme_frie_pjp_posts.css 
draft: true
---

```{r setup, include=FALSE}
library(formatR)
knitr::opts_chunk$set(
  #code_folding = FALSE,
  echo = FALSE, warning = FALSE, message = FALSE,
  comment = "#>", results = "hold",
  collapse = TRUE,  fig.show = "hold", fig.asp = 0.618, fig.width = 6, out.width = "70%", fig.align = "center",
  R.options = list(width = 70) #- Keeping R code and output at 70 characters wide (or less) is recommended for readability on a variety of devices and screen sizes.
)
```

```{r options_setup, include = FALSE}
options(scipen = 999) #- para quitar la notación científica
```

```{r xaringanExtra-clipboard, include = FALSE}
htmltools::tagList(
  xaringanExtra::use_clipboard(
    button_text = "<i class=\"fa fa-clipboard\"></i>",
    success_text = "<i class=\"fa fa-check\" style=\"color: #90BE6D\"></i>",
  ),
  rmarkdown::html_dependency_font_awesome()
)
```

En el [segundo post](https://perezp44.github.io/pjperez.web/posts/2021-02-10-poblacion-municipal/) realicé una visualización, un mapa, una coropleta, con el crecimiento de la población municipal para el periodo 2000-2020. En este post voy a repetir el análisis pero para la población provincial. En realidad sólo tengo cambiar unas pocas lineas de mi anterior análisis, pero a veces las cosas no son tan sencillas y te acabas liando.



Por supuesto, estos resultados solo nos ofrecen alguna pista parcial sobre la dinámica de la población. Por ejemplo Zamora es la provincia con una mayor descenso, un 16%, pero ¿ha sido este descenso un fenómeno sostenido o es algo reciente? Bueno ya que nos ponemos lo hacemos para todas las provincias

